【裁判字號】    95,上更(一),236
【裁判日期】    951018
【裁判案由】    違反槍砲彈藥刀械管制條例等
【裁判全文】
臺灣高等法院臺中分院刑事判決     95年度上更(一)字第236號
上  訴  人  臺灣臺中地方法院檢察署檢察官
被      告  甲○○
指定辯護人  劉惠利  律師
上列上訴人因違反槍砲彈藥刀械管制條例案件，不服臺灣臺中地
方法院94年度訴字第2903號中華民國94年11月30日第一審判決（
起訴案號：臺灣臺中地方法院檢察署94年度偵字第11611號 ），
提起上訴，判決後經最高法院發回更審，本院判決如下：
    主  文
原判決撤銷。
本件免訴。
    理  由
一、公訴要旨略以：被告甲○○於民國（下同）94年間，在臺中
    市○○區○○街445巷9弄2號3樓，以砂輪機、電鑽、游標尺
    噴燈等工具，改造其所購入之玩具槍及子彈等用品，使之成
    為具有殺傷力之槍械及子彈。嗣因被告甲○○於94年4月4日
    上午6時40分許，在臺中市○○區○○街455巷9弄2號東山宏
    城大樓地下室停車場內，與該大樓住戶乙○○發生停車糾紛
    ，由於乙○○遲未道歉，被告甲○○遂於同月7日上午6時40
    分許，在上揭東山宏城大樓警衛室前，以三字經辱罵乙○○
    、毆打乙○○（傷害及妨害名譽部份均未據告訴），並持上
    揭改造槍枝中之其中一把不明槍枝恐嚇要求乙○○向其道歉
    ，經該大樓警衛勸阻，被告甲○○才將槍械收回背包。嗣於
    94年7月14日上午11時40分許， 為警持臺灣臺中地方法院核
    發之搜索票，在臺中市○○區○○街455巷9弄2 號被告甲○
    ○住所扣得改造空氣長槍1枝；又於94年7月14日中午12時45
    分許，為警持台灣台中地方法院核發之搜索票，在臺中市北
    區○○○○街11巷6號5樓粘富琳租屋處扣得具有殺傷力之改
    造玩具手槍2枝、尚未改造完成不具殺傷力之改造手槍2枝、
    改造子彈5顆、改造槍管1枝、改造槍機1個、玩具底火帽 55
    顆、改造彈頭19顆、改造彈殼25顆、游標尺1支、電鑽2支、
    電子秤1臺、活動式砂輪機1臺、固定式砂輪機1臺、彈簧5條
    、固定器1臺、瓦斯噴燈1臺、改造工具1批等物。 因認被告
    犯槍砲彈藥刀械管制條例第8條第1項、第12條第1 項未經許
    可製造槍枝、子彈罪嫌，及刑法第305 條恐嚇危害安全罪嫌
    。
二、原審經審理結果，依據下列理由認為不能證明被告犯罪，爰
    諭知被告無罪之判決，固非無見：
  (一)製造槍彈部分：
  (1)被告雖於警詢時供稱：伊有利用該些工具磨銅條，製作彈頭
    用，但還沒有完成云云，惟被告於警詢時亦陳稱：槍彈、火
    藥、改造彈頭、彈殼等均係其伯父留下，其伯父去世後因沒
    有用即放置在臺中市北區○○○○街11巷6號5樓，扣案游標
    尺、電鑽、活動式砂輪機、固定式砂輪機、彈簧、固定器、
    瓦斯噴燈、工具等均非用以改造槍械之用，與證人粘富琳係
    朋友，沒有改造槍彈等語，被告既否認改造槍彈之情事，且
    否認扣案工具係用於改造槍械之用，卻於同日警詢筆錄稱利
    用該些工具磨銅條，製作彈頭云云，自白顯有矛盾。參以被
    告於同日移送檢察官訊問時亦供稱：槍不是伊改造的，係伊
    伯伯之前留下來叫伊保管的，伊沒有於 94年4月7日上午6時
    40分許，持槍恐嚇住戶，只有因為糾紛而毆打住戶，手上沒
    有持東西，本件所有扣案槍彈器具、零件、工具等物都是伯
    伯即案外人陳健立留下的云云，於原審法院羈押訊問時供稱
    ：伊並沒有改造扣案槍枝、子彈，上開物品係一個伯父留下
    ，工具是家裡留下的工具，因其埔里的房子被拍賣，不能丟
    掉，所以寄放在朋友家中，工具不止扣案這些，但警方只有
    挑選幾樣呈給檢方等語，復於原審審理時均堅詞否認有何製
    造槍彈之犯行，被告於警詢時供述製造彈頭是否與事實相符
    ，即非無疑，況公訴人並未能述明被告究竟以扣案何種工具
    磨製彈頭。
  (2)證人粘富琳雖於警詢時供稱：其曾親眼見過被告在改造一枝
    長的槍械（瓦斯槍），亦曾於 94年6月間看過甲○○用機械
    在拋光子彈云云，惟就被告如何改造槍枝、子彈、以何工具
    改造槍枝、子彈、係改造槍枝何部位均未陳明，且其於原審
    法院審理時結稱：伊有看到被告在磨槍管的漆，但無看到被
    告在改造槍機、槍管、底火、彈頭、彈殼等物，由於被告埔
    里的家被查封，所以被告在94年3、4月間就搬去伊上開租屋
    處，被告並無改造槍枝，公寓要如何改造槍枝，被告連住的
    地方都沒有等語。證人粘富琳暨僅看到被告有利用上開工具
    磨槍管的漆，自難憑其證述遽認被告有改造槍枝、子彈之情
    事。況扣案之有空氣長槍一枝、瓦斯鋼瓶九瓶等物，經送內
    政部警政署刑事警察局以性能檢驗法、試射法及動能測試法
    鑑驗結果，認定係玩具長槍，以填充氣體為發射動力，可發
    射直徑約6mm之金屬彈丸，經實際試射3次結果，測得鋼珠發
    射速度分別為每秒 191、179、184公尺，計算其單位面積動
    能分別為每平方公分 56.77、49.86、52.69焦耳，而依日本
    警察科學研究所之研究結果，彈丸單位面積動能達每平方公
    分20焦耳，即足以穿入人體皮肉層；另送鑑瓦斯鋼瓶部分，
    經試射用盡3瓶鑑驗結果，認係小型高壓氣體鋼瓶，有該局9
    4年9月6日槍彈鑑定書及94年10月6日函在卷可參。依前開鑑
    驗結果，扣案長槍係空氣槍發射鋼珠，雖其具有殺傷力，然
    所發射之原理係填充氣體發射動力，與一般改造槍枝係車通
    槍管阻鐵或更換槍管、且有槍機以擊發子彈之情形不相侔，
    是以證人粘富琳警詢時稱被告改造長槍云云，亦與客觀事實
    不符。
  (3)證人即員警李松強於原審法院審理時雖證稱：查獲時，彈頭
    、火藥、底火都是分開的，有幾顆子彈是改造好的，也有還
    沒改造好的，該址有客廳及 2個房間，砂輪機、電鑽、起子
    是放在其中一個房間，其他大部分物品如槍枝、彈頭、底火
    、火藥都是放在客廳桌上，現場只有一個桌子，該址係老公
    寓，住戶不多，由於半成品有很多，如槍管、火藥放在子彈
    裡面，所以依據研判那是作為改造之用，而改造子彈不會發
    出很多聲音，查獲之彈頭、底火等都不會發出很多聲音，若
    要改造子彈在公寓裡面是輕而易舉之事，槍管部分可能要到
    外面改造云云。核其所述，均係證人之個人意見或推測之詞
    ，並不足以證明被告確可利用上開工具改造槍枝、子彈。再
    本件扣案之黑色火藥、銅條、底火、游標尺、電鑽、活動式
    砂輪機、固定式砂輪機、彈簧、固定器、瓦斯噴燈、工具等
    為數雖多，惟尚無確實證據足認上開工具可供改造槍枝、子
    彈之用。按槍砲彈藥刀管制條例所規範之「製造」槍彈者，
    指加工於物料，創設槍砲、彈藥之行為。而改造玩具槍，使
    之具有殺傷力，或修理已損害之槍、彈使之具有殺傷力者，
    均具創設性，皆屬製造（最高法院73年度台上字1689號判例
    參照）。是以「製造」槍彈者，係具有創設槍、彈殺傷力之
    加工行為。公訴人所稱改造購入之玩具槍云云，究係車通槍
    管或換裝金屬槍管，如何加工創設扣案槍、彈使之具有殺傷
    力不詳，尚難以查扣之槍彈及工具遽認被告有何製造槍、彈
    之行為。
  (二)恐嚇危害安全部分：
    證人即東山宏城大樓管理員詹嘉雄、張清山雖於警詢時供稱
    ：當時被告用手肘打乙○○臉部，後來被告隨即從背包內拿
    出一把槍械，經伊等勸阻，被告才將該槍械收至背包內，伊
    等不能確定它是真槍或假槍云云，證人詹嘉雄復於原審法院
    審理時結稱：我只看到黑色物體，是槍的形狀，不能確定是
    哪一枝手槍，也不知是真槍還是假槍，很快又收回去，我有
    看到被告手拿握把，把槍拿出來，但被告拿槍出來時，並無
    講會讓人害怕的話，而整個過程中，被告只有問乙○○為何
    不來道歉，我沒有聽到被告罵三字經等語。又被害人乙○○
    於警詢時陳稱：被告以三字經一直罵伊，並動手毆打伊鼻子
    2拳，伊馬上流鼻血， 被告還一直用腳踹伊腹部及下體，隨
    後有2名警衛出來擋架， 後來被告隨即從身上背包內拿出槍
    械，此時有一名守衛看見就拉住被告的手，並向被告說不要
    這樣，當時僅看見被告作勢要從他隨身的背包內拿出武器，
    但沒有看到是何種武器，因當時伊眼鏡被被告打掉，看不清
    楚，後來伊問勸阻的警衛，被告是否要從背包內拿槍出來，
    警衛回答說是，伊再問警衛是否確定那是一把槍，警衛也向
    伊確定他看到的是一把槍等語；復於原審法院審理時結證稱
    ：伊沒有看到被告拿什麼東西，但是有看到被告要從背包拿
    東西出來的動作，但被管理員制止，伊不知道是什麼東西，
    因為伊眼鏡被打掉，後來被告離開後警衛才跟我說那是槍，
    被告毆打伊時有罵三字經，但並沒有說什麼會讓我害怕的話
    ，就是一直打、一直罵等語。被害人乙○○於被毆打之際既
    未目睹被告有自背包內拿出槍枝，被告以展示槍枝示威之惡
    害並未通知到達被害人乙○○，況乙○○及詹嘉雄上開證述
    ：被告並無說什麼會讓人害怕的話等情，被害人乙○○顯然
    未因被告拿出槍枝而心生畏怖，核被告所為顯與上開刑法第
    305條恐嚇危害安全罪之構成要件不符。
三、惟按同一案件曾經實體判決確定者，應諭知免訴之判決，刑
    事訴訟法第302條第1款定有明文，此即訴訟法上一事不再理
    之原則。蓋依同法第267 條規定，單一刑罰權之犯罪事實經
    一部起訴者，其效力及於全部，法院即應就全部犯罪事實加
    以審判，如經一次有罪判決確定，即不得再為有罪或無罪之
    實體判決，否則即有一罪兩罰或雙重裁判之違法。此所謂同
    一案件，係指同一訴訟客體，即被告及犯罪事實均相同者而
    言，不以起訴或告訴時所引用之法條或罪名為區分標準，包
    括同一被告所犯實質上或修正前刑法想像競合犯、牽連犯之
    裁判上一罪案件，故一行為而觸犯數罪名，或犯一罪而其方
    法或結果之行為犯他罪名者，其一部行為經判決確定，其既
    判力既及於全部，倘檢察官復就所犯之他罪名重行起訴，法
    院即應依刑事訴訟法第302條第1款諭知免訴，無再就所犯他
    罪名為實體判決之餘地。
四、經查，被告基於概括之犯意，先於93年11月間，在南投縣埔
    里鎮○○路25之1號之住處受陳健立 （已死亡）委託寄藏具
    殺傷力之仿WALTHER廠製PPK/S型半自動手槍製造之玩具手槍
    換裝土造金屬槍管改造而成之改造手槍（槍枝管制編號：00
    00000000、0000000000）2支（各含彈匣1個）、仿 BERETTA
    廠92FS型半自動手槍製造之玩具手槍換裝土造金屬槍管而成
    之改造手槍（槍枝管制編號：0000000000）1支（含彈匣1個
    ）、制式90手槍子彈6發（具殺傷力）、口徑12gauge制式霰
    彈1發、改造子彈4發、不具殺傷力土造9mm子彈1發、不具殺
    傷力之改造子彈1發、不具殺傷力之改造子彈4發，放置於上
    開埔里鎮住所旁田中。後因前開住所遭法院查封拍賣，乃於
    94年3、4月間，將上開仿WALTHER廠製PPK/S型半自動手槍製
    造之玩具手槍換裝土造金屬槍管改造而成之改造手槍（槍枝
    管制編號：0000000000號）1支（含彈匣1個）及仿 BERETTA
    廠92FS型半自動手槍製造之玩具手槍換裝土造金屬槍管而成
    之改造手槍（槍枝管制編號：0000000000號）1支（含彈匣1
    個） 、制式90手槍子彈6發、制式霰彈1發、改造子彈4發、
    不具殺傷力土造9mm子彈1發、不具殺傷力之改造子彈 1發，
    移置於台中市北區○○○○街11巷6號5樓粘富琳租屋處藏放
    ，未經許可寄藏上開槍、彈。另於94年2、3月間某日，在台
    中市之百貨公司購得具殺傷力之空氣長槍1支 （槍枝管制編
    號：0000000000號）、不具殺傷力之仿 BERETTA廠92FS型半
    自動手槍外型製造之玩具手槍1支（槍枝管制編號：0000000
    000號）、仿S&W廠半自動手槍外型製造之玩具手槍1支 （槍
    枝管制編號：0000000000號）放置在同市○○區○○街 455
    巷9弄2號3 樓住處內，未經許可持有上開空氣長槍。因被告
    於93年12月13日晚上7時40分許，持前揭具殺傷力之仿WALTH
    ER廠製PPK/S型半自動手槍之改造玩具手槍1支（槍枝管制編
    號：0000000000號） 在上開軍和街455巷9弄2號東山宏城大
    樓地下室停車場為警當場查獲。而於94年7月14日上午11時4
    0分許，為警在同址3樓住處查扣上開具殺傷力之改造空氣長
    槍1支 （槍枝管制編號：0000000000號）等物，復於同日上
    午12時40分許，為警在台中市北區○○○○街11巷6號5樓粘
    富琳租屋處查扣上開具殺傷力之仿WALTHER廠製PPK/S型半自
    動手槍製造之玩具手槍換裝土造金屬槍管改造而成之改造手
    槍（槍枝管制編號：0000000000號）1支（含彈匣1個）及仿
    BERETTA廠 92FS型半自動手槍製造之玩具手槍換裝土造金屬
    槍管而成之改造手槍（槍枝管制編號：0000000000號） 1支
    （含彈匣1個）、制式90子彈6發、制式霰彈1發、改造子彈5
    發，及不具殺傷力之仿BERETTA廠 92FS型半自動手槍外型製
    造之玩具手槍1支（槍枝管制編號：0000000000號）、仿S&W
    廠半自動手槍外型製造之玩具手槍1支（槍枝管制編號：000
    0000000號） 、不具殺傷力土造9mm子彈1發、玩具槍用之填
    充氣體式彈匣1個、尚未車通完成之玩具金屬槍管1支、土造
    金屬槍機半成品1支、玩具底火帽55發、黑色火藥1瓶、銅條
    4支、底火55發、土造金屬彈頭19顆、玩具金屬空彈殼 24顆
    、口徑9mm制式空彈殼1顆、游標尺1支、電鑽2支、電子秤 1
    台、活動式砂輪機1台、固定式砂輪機1台、彈簧5條、 固定
    器1台、瓦斯噴燈1台、改造工具1批等物之事實。 業經台灣
    台中地方法院檢察署檢察官提起公訴 （93年度偵字第21964
    號），並經台灣台中地方法院於94年11月30日（94年度訴字
    第1123號）判決論被告以連續未經許可，寄藏可發射子彈具
    有殺傷力之改造手槍罪，處有期徒刑4年，併科罰金新台幣2
    0萬元，罰金如易服勞役， 以罰金總額與陸個月之日數比例
    折算，而於94年12月15日確定移送執行在案，有台灣高等法
    院被告前案紀錄表及台灣台中地方法院94年度訴字第1123號
    判決附卷可稽，並經本院本審調閱該案卷證無訛。
五、基上所述，對於同一被告、同一時間、同一地點，為警查獲
    同一批槍、彈，為同一案件，業經檢察官提起公訴，並經原
    審另案判決確定之事實，依前揭說明，應為免訴之判決，原
    審逕為實體上無罪之判決，自有適用法則不當之違背法令；
    又原判決關於恐嚇危害安全部分，因公訴人認與上開製造槍
    、彈部分，有牽連犯裁判上一罪之關係，基於審判不可分原
    則，原判決諭知無罪亦非妥適。檢察官上訴意旨請求撤銷原
    判決，改諭知有罪判決，固無理由，惟原判決既有上述可議
    之處，應由本院撤銷原判決，改諭知免訴之判決。
據上論斷，應依刑事訴訟法第369條第1項前段、第364條、第302
條第1款，判決如主文。
本案經檢察官丙○○到庭執行職務。
中    華    民    國    95    年    10    月    18    日
              刑事第七庭  審判長法  官  林  榮  龍
                                法  官  鄭  永  玉
                                法  官  江  錫  麟
上列正本證明與原本無異。
檢察官得上訴。
被告不得上訴。
如不服本判決應於收受送達後十日內向本院提出上訴書狀，其未
敘述上訴之理由者並得於提起上訴後十日內向本院補提理由書（
均須按他造當事人之人數附繕本）。
                                書記官  劉  建  智
中    華    民    國    95    年    10    月    19    日
                                                      Ｒ


司法院資訊處製作；財團法人民間司法改革基金會備份。
